【裁判字號】    96,易緝,33
【裁判日期】    970326
【裁判案由】    違反毒品危害防制條例
【裁判全文】
臺灣屏東地方法院刑事判決              96年度易緝字第33號
公  訴  人  臺灣屏東地方法院檢察署檢察官
被      告  乙○○
                    現羈押高雄看守所
上列被告因違反毒品危害防制條例案件，經檢察官提起公訴（94
年度毒偵字第2536號）及併案審理（94年度毒偵字第2917號），
本院判決如下：
    主  文
乙○○連續施用第二級毒品，累犯，處有期徒刑陸月，如易科罰
金，以佰元（即新臺幣玖佰元）折算壹日，扣案甲基安非他命
拾柒包（淨重壹捌伍點柒玖公克）、甲基安非他命1包（驗後淨
重壹點捌柒公克）、含甲基安非他命成分之玻璃球吸食器壹只，
均沒收銷燬。
其他被訴部分無罪。
    事  實
一、乙○○於民國87年間，因施用毒品案件，經本院以87年度毒
    聲字第379 號裁定送觀察勒戒後，認無繼續施用毒品傾向，
    經臺灣屏東地方法院檢察署檢察官以87年度偵字第5640號為
    不起訴處分確定；又於90年間，復因施用毒品件，經本院以
    90年度毒聲字第2054號裁定送觀察勒戒後，認有繼續施用毒
    品傾向，經臺灣屏東地方法院檢察署檢察官聲請強制戒治並
    提起公訴，強制戒治部分，由本院以91年度毒聲字第16號裁
    定令入強制戒治處所施以強制戒治，因其成效評定良好，由
    本院以91年度毒聲字第555號裁定停止戒治，並於91年6月13
    日因接續執行徒刑出所，於92年1月6日期滿，起訴部分則經
    本院以91年度易字第102 號判決判處有期徒刑8 月確定，甫
    於93年11月5 日縮短刑期執行完畢。詎仍不知悔改，復基於
    施用施用第二級毒品甲基安非他命之概括犯意，於94年8 月
    9 日晚上某時，在屏東縣東港鎮○○路某空屋處及於94年10
    月3 日7 、8 時許，在屏東縣潮州鎮鎮○○路721 號都城汽
    車旅館111 號房內，將甲基安非他命置於玻璃管，以打火機
    燃燒後吸食其煙霧之方式施用第二級毒品甲基安非他命各一
    次。嗣分別於(一)94年8 月11日4 時45分許，為警在屏東縣潮
    州鎮○○路66號成功旅社213 號房間內查獲，並在上開房間
    鐵窗外扣得甲基安非他命17包（淨重185.79公克）、含甲基
    安非他命成分之玻璃球吸食器1 只，及在上開旅社外地上拾
    獲之霹靂包1只，其內扣得海洛因1包（淨重0.31公克，空包
    裝重0.18公克）、海洛因4包（淨重1.91公克，空包裝重1.1
    4公克）、甲基安非他命1包（驗後淨重1.87公克）、含有海
    洛因成分之注射針筒3支、注射針筒1支、含有甲基安非他命
    之玻璃球吸食器1只；(二)94年10月3日10時許，為警在上開都
    城汽車旅館房間內查獲，並扣得海洛因1包（淨重0.16 公克
    ，空包裝重0.20公克）、甲基安非他命12包（驗後毛重5.55
    公克）、白色粉末2包及電子磅秤一具。
二、案經屏東縣警察局潮州分局報由臺灣屏東地方法院檢察署檢
    察官偵查起訴及屏東縣警察局潮州分局報由臺灣屏東地方法
    院檢察署檢察官移送併案審理。
    理  由
壹、證據能力：
一、法務部調查局、內政部警政署刑事警察局鑑定報告：
  (一)依刑事訴訟法第159 條第1 項之立法理由，可知該條所謂「
    除法律有規定者」，尚包括同法第206 條之鑑定報告，故書
    面之鑑定報告，即屬法律容許鑑定人以書面代替到庭陳述，
    無傳聞法則之適用而有證據能力。
  (二)又依同法第198 條、第208 條之規定，所謂鑑定乃指於刑事
    訴訟程序中為取得證據資料而由檢察官或法官指定具有特別
    知識經驗之鑑定人、學校、機關或團體，就特定之事物，以
    其專業知識加以分析、實驗而作判斷，以為偵查或審判之參
    考。故而，不論鑑定人或鑑定機關、學校、團體，均應由檢
    察官或法官視具體個案之需要而為選任，始符合刑事訴訟法
    第198 條、第208 條之規範本旨，否則所為鑑定，仍屬於傳
    聞證據。
  (三)惟對於司法警察機關調查中之案件，或有量大或急迫之情形
    ，為因應實務之現實需求，認為當然有鑑定之必要者，因司
    法警察等偵查輔助機關，依刑事訴訟法第229 、230 、231
    條之規定，即有協助或受檢察官指揮偵查犯罪之權限，故此
    偵查輔助機關於案件，於案件未移送檢察官偵辦前之調查犯
    罪階段，依據檢察長事先所概括選任鑑定機關，先行將尿液
    、血液、毒品、槍砲、彈藥、刀械等證物送請各該選任鑑定
    機關實施鑑定，此種由司法警察機關先行送由檢察長概括選
    任鑑定機關實施鑑定，該警察機關所為，如同係檢察官之手
    足，亦應視同受承辦檢察官所選任或囑託而執行鑑定業務，
    故各該概括選任鑑定機關所出具之書面鑑定報告亦應有證據
    能力。
  (四)經查，上開毒品鑑定書之鑑定單位即內政部警政署刑事警察
    局、法務部調查局，係臺灣高等法院檢察署於92年9 月9 日
    以檢文允字第0921001203號函所附由臺灣高等法院檢察署檢
    察長概括選任鑑定機關表列鑑定項目一「毒品種類、成份之
    鑑定」之鑑定機關，故上開鑑定書既係由司法警察機關先行
    送由檢察長概括選任鑑定機關實施鑑定，該警察機關所為，
    如同係檢察官之手足，亦應視同受承辦檢察官所選任或囑託
    而執行鑑定業務，屬於法律容許鑑定人以書面代替到庭陳述
    ，無傳聞法則之適用而有證據能力。
二、除上開一外，本院對於被告犯罪事實所憑認定之傳聞證據：
  (一)與被告詰問權的關係：
    依大法官釋字第582 號解釋文謂：「憲法第十六條保障人
      民之訴訟權，就刑事被告而言，包含其在訴訟上應享有充
      分之防禦權。刑事被告詰問證人之權利，即屬該等權利之
      一，且屬憲法第八條第一項規定『非由法院依法定程序不
      得審問處罰』之正當法律程序所保障之權利。為確保被告
      對證人之詰問權，證人於審判中，應依法定程序，到場具
      結陳述，並接受被告之詰問，其陳述始得作為認定被告犯
      罪事實之判斷依據。」等語。可知被告詰問權，係憲法第
      16條「訴訟權」所延伸被告刑事審判防禦權之基本權利。
      然此係被告之權利並非被告之義務。
    又依大法官釋字第582 號解釋理由書謂：「至於被告以外
      之人（含證人、共同被告等）於審判外之陳述，依法律特
      別規定得作為證據者（刑事訴訟法第一百五十九條第一項
      參照），除客觀上不能受詰問者外，於審判中，仍應依法
      踐行詰問程序。」等語，可知大法官宣示詰問權之性質為
      「證人產生理論」，亦即詰問權之目的，在迫使檢察官傳
      喚審判外陳述之人到審判庭作證，以供被告行使詰問權，
      所以只有在檢察官已盡全力傳喚審判外陳述者到審判庭而
      仍不可得時，才不會違反詰問權，此審判外的陳述才能作
      為證據，否則即因違反詰問權，該審判外之陳述，不得作
      為證據。
    詰問權既然被告於訴訟上的防禦權，而屬憲法上訴訟權的
      基本權利，然此並非被告的義務﹙參酌最高法院95年度台
      上字第4113號判決﹚，故被告對於詰問權自有處分權限，
      且基於憲法上基本權拋棄的理論，如被告對於詰問權已為
      不行使的處分，自無違法可言。又在客觀上不能接受詰問
      之情形（如：死亡、身心障礙致記憶喪失或無法陳述、滯
      留國外或所在不明而無法傳喚或傳喚不到、到庭後無正當
      理由拒絕陳述等），依上開大法官解釋第582 號解釋理由
      書，於此種情形亦不被認為違反被告詰問權而有證據能力
      。
    再者，依刑事訴訟法第159 條之5 之規定，既然被告對於
      證人於審判外之陳述，已明示同意或知道該陳述依法已不
      得作為證據而仍無異議，參酌該條立法理由謂：「按傳聞
      法則的重要理論依據，在於傳聞證據未經當事人之反對詰
      問予以核實，乃予排斥。惟若當事人已放棄對原供述人之
      反對詰問權，於審判程序表明同意該等傳聞證據可作為證
      據，基於證據資料愈豐富，愈有助於真實發見之理念，此
      時，法院自可承認該傳聞證據之證據能力。」等語，可知
      該項對於傳聞證據之「同意」，認為具有證據能力之理由
      ，係基於被告對於詰問權的放棄而來，故本院認為此規定
      之「同意」，實具有雙重性質，即對於「傳聞證據作為證
      據之同意」及「詰問權不為行使之表示」，是則被告既已
      放棄行使詰問權，亦無違反被告詰問權。
    按「被告以外之人於審判外之陳述，雖不符前四條之規定
      ，而經當事人於審判程序同意作為證據，法院審酌該言詞
      陳述或書面陳述作成時之情況，認為適當者，亦得為證據
      。當事人、代理人或辯護人於法院調查證據時，知有第15
      9條第1項不得為證據之情形，而未於言詞辯論終結前聲明
      異議者，視為有前項之同意。」，此刑事訴訟法第159條
      之5定有明文。又當事人、代理人或辯護人於調查證據時
      ，知有本法第15 9條之5第1項不得為證據之情形，卻表示
      「對於證據調查無異議」、「沒有意見」等意思，而未於
      言詞辯論終結前聲明異議者，應視為已有將該等傳聞證據
      採為證據之同意（參見該條之立法理由）。本件被告知悉
      上開證據為傳聞證據，而於本院審理時提示上開證人之證
      述，均表示「沒有意見」，且未於言詞辯論終結前聲明異
      議，依上開說明，應視為有該第159 條之4 第1 項之同意
      ，是依上開說明，該「同意」，即係對於「傳聞證據作為
      證據之同意」及「詰問權不為行使之表示」，故被告既已
      放棄行使詰問權，亦無違反被告詰問權。再者，本院審酌
      上開傳聞證據之作成當時之情況，並無違法之情事，故認
      為均屬適當而得為證據。
貳、有罪部分：
一、上開犯罪事實業據被告於本院準備程序時坦承不諱；又被告
    於上開時地為警查獲後所採集之尿液，經送驗後，確呈甲基
    安非他命陽性反應，亦有卷存台灣檢驗科技股份有限公司94
    年10月31日編號KH2005A0000000號、94年8 月26日編號KＺ00
    0000000000號檢驗報告各1 紙可查；又於上開犯罪事實(一)之
    房間間鐵窗及(二)汽車旅館房間所查扣之晶體17包、12包，確
    實甲基安非他命，而上開犯罪事實(一)之房間鐵窗所查扣之玻
    璃球吸食器含有甲基安非他命成分，亦有卷存內政部警政署
    刑事警察局95年1 月25日刑鑑字第0950002121號鑑定書、高
    雄醫學大學附設中和紀念醫院95年1 月24日編號0000-000號
    檢驗報告、95年3 月21日編號0000-000號檢驗報告各1 紙為
    證各1 紙可查，此外復有扣案之甲基安非他命17包【驗前總
    毛重198.41公克，扣除包裝塑膠袋總重12.47公克，再扣除
    抽驗用罄之0.15公克甲基安非他命，則甲基安非他命淨重為
    185.79公克）、含甲基安非他命成分之玻璃球吸食器1只、
    甲基安非他命12包（驗後毛重5.55公克）為證。另被告有上
    開戒毒療程，亦有卷存臺灣高等法院被告前案紀錄表可參，
    本件事證明確，被告犯行應可認定。
二、論罪科刑：
  (一)比較新舊法：
    說明：按「行為後法律有變更者，適用行為時之法律。但
      行為後之法律有利於行為人者，適用最有利於行為人之法
      律。」刑法第2 條第1 項定有明文。
      (1)何謂「法律有變更」：
        1.刑法第2 條第1 項規定所稱之「法律」，係指刑罰法
          律，即刑罰所依存的整體法律狀態，故此之法律，應
          指足以影響行為的可罰性與法律效果的法令而言，特
          別如刑罰權形成規範、成罪規範及科刑規範。
        2.又所謂法律變更，係指新舊刑罰法律之內容已有實質
          上變更，而發生有利或不利於行為人之情形（例如：
          刑罰之輕重不同，或犯罪構成要件之寬嚴有別等），
          始依修正後之刑法第2 條第1 項之規定，比較新舊法
          律適用；倘刑法條文雖經修正，但若僅屬單純之文字
          修飾﹙即修正法律用語如第15條、第30條﹚，或條次
          移列﹙修正前第26條未遂犯得減輕其刑之規定移列第
          25條第2 項），或將實務見解或法理明文化﹙第55條
          但書、第59條﹚，而不涉及刑罰之輕重、構成要件之
          變更，或其他有利、不利於行為人之情形者，即無庸
          依刑法第2 條第1 項之規定比較新舊法，而應依一般
          法律適用原則，適用「裁判時法」處斷（最高法院95
          年度台上字第7241號判決、最高法院95年11月7 日第
          21次刑事庭會議決議意旨參照）。
      (2)比較適用的原則：
        1.綜合比較整體適用：
          按刑法第2 條第1 項有關新舊法之比較，在比較時應
          就罪刑有關之共犯、未遂犯、想像競合犯、牽連犯、
          連續犯、結合犯，以及累犯加重、自首減輕暨其他法
          定加減原因（如身分加減）與加減例等一切情形，綜
          其全部罪刑之結果而為比較（參照最高法院95年5 月
          23日95年第8 次刑事庭會議紀錄一之四），並就比較
          的結果，為整體之適用，不能割裂而分別適用新舊法
          有利之條文（參酌最高法院27年上字第2615號判例、
          95年度台上字第3735號判決）。
        2.個別比較個別適用：
          依上開說明，可知須列入綜合比較、整體適用者，係
          與「罪刑有關」或「刑罰加重減輕有關」等事項，而
          有關易科罰金、易服勞役、定應執行刑及保安處分等
          事項，因與罪刑或刑罰加重減輕無涉，而屬刑罰裁量
          權之行使，自無庸列入綜合比較之範圍，得分別適用
          最有利於行為人之法律（參酌最高法院96年度台上字
          第2233號判決、96年度台非字第16、58號判決）。
    綜合比較、整體適用部分：
      (1)罰金刑部分：刑法分則編各罪所定罰金刑之貨幣單位原
        為銀元，修前刑法第33條第5 款規定: 「罰金：一元 (
        銀元)以 上」，而依罰金罰鍰提高標準條例規定，就72
        年6 月26日前修正之刑法部分條文罰金數額提高二至十
        倍，其後修正者則不提高倍數，並依現行法規所定貨幣
        單位折算新臺幣條例規定，以銀元一元折算新臺幣三元
        ；修正後刑法第33條第5 款規定：「罰金：新臺幣一千
        元以上，以百元計算之」，從而，有關罰金刑最低數額
        ，修正後刑法第33第5 款之規定，較之修正前提高，自
        以修正前刑法第33條第5 款規定，較有利於被告。
      (2)連續犯：被告行為後，刑法第56條於94年2 月2 日修正
        公布，並於95年7 月1 日施行，修正後刑法第56條刪除
        連續犯之規定，屬科刑規範事項之變更。又依最高法院
        95年5月23日95年第8 次刑事庭會議決議認：「連續數
        行為而犯同一之罪名，均在新法施行前者，新法施行後
        ，應依新法第2 條第1 項之規定，適用最有利於行為人
        之法律。部分之數行為，發生在新法施行前者，新法施
        行後，該部分適用最有利於行為人之法律。若其中部分
        之一行為或數行為，發生在新法施行後者，該部分不能
        論以連續犯」等語，經查本件被告所犯數次行為，均在
        上開刑法第56條修正施行前，故以修正前第56條有連續
        犯之規定對被告較為有利。
      (3)綜合比較：本院綜合上開被告所涉之罪刑綜合比較結果
        ，依刑法第2 條第1 項前段之規定，認以整體適用修正
        前刑法上開各該規定，對被告為有利。
    個別比較適用部分（易科罰金）：被告行為後，刑法於94
      年2 月2 日修正公布，95年7 月1 日施行之刑法第41條第
      1 項所定有期徒刑易科罰金之折算標準為「新台幣一千元
      、二千元或三千元折算一日」；而修正前同條項所定之折
      算標準為銀元「一元以上三元以下折算一日」，依82年2
      月5 日修正施行之罰金罰鍰提高標準條例第2 條前段所定
      「依（修正前）刑法第四十一條易科罰金或第四十二條第
      二項易服勞役者，均就其原定數額提高為一百倍折算一日
      」，則舊刑法施行時，有期徒刑易科罰金之折算標準為「
      銀元一百元以上三百元以下」，依現行法規所定貨幣單位
      折算新臺幣條例第2 條折算為「新台幣三百元以上九百元
      以下」。二者比較結果，仍以被告行為時即修正前刑法所
      定折算標準為有利於被告，故適用修正前刑法第41條第1
      項前段規定，定其折算標準。
  (二)查甲基安非他命，屬毒品危害防制條例第2條第2項第2 款所
    規定之第二級毒品，核被告所為，係犯毒品危害防制條例第
    10條第2項之施用第二級毒品罪。
  (三)吸收犯：被告因施用第二級毒品甲基安非他命而持有甲基安
    非他命，並進而施用，其持有之低度行為為施用之高度行為
    吸收，不另論罪。
  (四)連續犯：被告二次施用第二級毒品之犯行，時間緊接、手法
    相同，觸犯構成要件相同之罪名，顯係基於概括犯意為之，
    為連續犯，是依上開說明，應依刑法第56條之規定以一罪論
    ，並加重其刑。
  (五)累犯：被告因施用毒品案件，經本院以91年度易字第102 號
    判決判處有期徒刑8 月確定，甫於93年11月5 日縮短刑期執
    行完畢，有上開卷存臺灣高等法院被告前案紀錄表可查，其
    於有期徒刑執行完畢後，五年以內故意再犯有期徒刑以上之
    罪，為累犯，應依法加重其刑，並遞加重之。
  (六)本院審酌被告有多次施用毒品前科，仍未戒斷其施用毒品之
    惡習，竟再為施用，顯見其戒除毒隱之意志力薄弱，然施用
    毒品究屬戕害自身健康之犯罪，被告施用毒品尚未造成他人
    明顯之危害，且坦承犯行，犯後態度尚稱良好等情，並兼衡
    被告犯罪之動機、目的、手段、生活狀況及智識程度等一切
    情狀，量處如主文所示之刑，並依上開說明，諭知易科罰金
    之折算標準，以示懲戒。
  (七)按「本條例施行前，經通緝而未於中華民國九十六年十二月
    三十一日以前自動歸案接受偵查、審判或執行者，不得依本
    條例減刑。」此中華民國九十六年罪犯減刑條例第5 條定有
    明文，此係指96年7 月16日上開條例施行前經通緝，而未於
    96年12月31日前自動歸案者，不得依該條例減刑。經查，本
    件被告於95年8 月11日經本院通緝，於上開減刑條例施行後
    即96年8 月23日為警逮捕，有卷存通緝書、警詢筆錄可稽，
    是依上開說明，本件自無依上開減刑條例予以減刑之必要。
  (八)沒收：
    扣案甲基安非他命17包（淨重185.79公克）、甲基安非他
      命1 包（驗後淨重1.87公克），均應依毒品危害防制條例
      第18條第1項前段規定，沒收銷燬之。
    扣案含甲基安非他命成分之玻璃球吸食器1 只，因與毒品
      甲基安非他命不能析離，而視同毒品，亦應依毒品危害防
      制例第18條第1 項規定，予以沒收銷燬之。
    至於上開犯罪事實(一)之在上開旅社外地上拾獲之霹靂包1
      只，其內所扣得海洛因1包（淨重0.31公克，空包裝重0.
      18公克）、海洛因4包（淨重1.91公克，空包裝重1.14公
      克）、含有海洛因成分之注射針筒3支、注射針筒1支、含
      有甲基安非他命之玻璃球吸食器1只，並無證據為被告所
      有，或與本件被告施用第二級毒品甲基安非他命有關，自
      無庸為沒收之諭知。
    至於上開犯罪事實(二)，在上開汽車旅館查獲，所扣得海洛
      因1包（淨重0.16公克，空包裝重0.20公克）、白色粉末2
      包及電子磅秤一具，並無證據為被告所有，或與本件被告
      施用第二級毒品甲基安非他命有關，自無庸為沒收之諭知
      。
  (九)附此敘明部分：
    起訴效力所及部分：就併案有關上開被告於94年8月9日晚
      上某時，在屏東縣東港鎮○○路某空屋處施用第二級毒品
      甲基安非他命，雖未經檢察官起訴，然與起訴部分有連續
      犯之裁判上一罪關係，而為起訴效力所及，依刑事訴訟法
      第267 條之規定，本院自得加以審酌，惟檢察官認被告係
      於94年8 月11日10時50分往前回溯72小時內某時，在屏東
      縣潮州鎮○○路66號成功旅社213號房間內施用第二級甲
      基安非他命云云，顯與被告於本院所為之自白不符，應予
      更正。
    非起訴效力所及部分：就併案有關被告自95年3 月間某日
      起至同年6月13日12時許止，在屏東縣東港鎮○○路14 之
      19號住處房間內，連續施用第二級毒品甲基安非他命多次
      部分（即95年度毒偵字第1025號），因與上開被告最後一
      次施用時間已長達5個月，自難認係基於同一概括之犯意
      而有連續犯之裁判上一罪關係，故此部分，應退由檢察官
      另行處理。
、無罪部分：
一、檢察官另認被告基於施用第二級毒品甲基安非他命之概括犯
    意，於94年7月間某日起至94年10月3 日上午8時許止（扣除
    94年10月3日7、8時許，在屏東縣潮州鎮鎮○○路721號都城
    汽車旅館111 號房內施用那一次），連續在某不詳工地及屏
    東縣潮州鎮○○路721號都城汽車旅館111號房內，以將甲基
    安非他命置入玻璃球吸食器加熱燒烤成煙霧吸食之方式，施
    用第二級毒品甲基安非他命多次，平均約一天施用二次。另
    基於持有第一級毒品海洛因之犯意，於94年10月3日上午10
    時許查獲前某不詳之時，以不詳方法，取得海洛因3小包（
    毛重3.1公克），並將之藏放在都城花園汽車雅築旅館111號
    房內冰箱後方，而非法持有第一級毒品海洛因。因認被告另
    涉毒品危害防制條例第10條第2 項之施用第二級毒品罪及同
    法第11條第1項之持有第一級毒品罪等語。
二、按犯罪事實應依證據認定之，無證據不得認定其犯罪事實；
    不能證明被告犯罪者，應諭知無罪之判決，刑事訴訟法第15
    4條第2項、第301條第1項分別定有明文。
三、有關施用第二級毒品甲基安非他命部分：
  (一)按「被告或共犯之自白，不得作為有罪判決之唯一證據，仍
    應調查其他必要之證據，以察其是否與事實相符。」此刑事
    訴訟法第156條第2項定有明文。
  (二)本件依檢察官所提出之證據，除能證明被告僅於94年10 月3
    日7、8 時許，在屏東縣潮州鎮鎮○○路721號都城汽車旅館
    111 號房內，將甲基安非他命置於玻璃管，以打火機燃燒後
    吸食其煙霧之方式施用第二級毒品甲基安非他命一次之犯行
    外（即一次驗尿檢驗報告之甲基安非他命陽性反應，僅能認
    定施用一次甲基安非他命），就其餘檢察官所指之施用第二
    級毒品甲基安非他命犯行，則除了被告自白外，並無其他補
    強證據可資證明，是依上開說明，此部分原應為被告無罪之
    諭知，然檢察官認為此部分與前開有罪部分，分別有連續犯
    之裁判上一罪關係，爰不另為無罪之諭知。
四、有關持有第一級毒品海洛因部分：
  (一)公訴人認被告涉犯持有第一級毒品海洛因之犯行，無非係以
    被告警詢之自白；(二)證人甲○○於偵查中之證述；(三)證人丙
    ○○於警詢之陳述；(四)扣案海洛因3 小包等為主要依據。本
    院訊據被告固坦承有於94年10月3 日10時許，為警在上開都
    城汽車旅館房間內查獲，及自冰箱後方扣得海洛因之事實，
    惟堅決否認有何持有海洛因之犯行，辯稱：海洛因不是我的
    ，我不知道是誰丟在冰箱後面等語。
  (二)經查：
    扣案3 包白色粉末，係自冰箱後取出乙節，業據證人甲○
      ○於本院審理時證述明確；又該扣案3包白色粉末僅1包為
      海洛因（淨重0.16公克，空包裝重0.20公克），其餘2 包
      則無毒品成分乙情，亦有卷存法務部調查局94年12月29日
      調科壹字第240003943號函可稽，是起訴書認該3包皆為第
      一級毒品海洛因，即有未洽。
    本件被告於警詢時固曾陳述扣案扣案毒品為伊所有，係要
      自己吸食毒品之用等語（見警卷第5 頁），然被告於移送
      檢察官初訊時則否認為其所有，況被告於警詢時則陳述伊
      沒有施打海洛因等語，且該次採集尿液檢驗結果，亦無嗎
      啡反應，有上開台灣檢驗科技股份有限公司94年10月31日
      編號KH2005A0000000號檢驗報告可稽，則其既未施用海洛
      因，何來持有海洛因供自己施用，況亦無可能購買非海洛
      因且無毒品成分之另2 包粉末來施用，是其警詢自白之真
      實性，即有可議。
    證人丙○○於警詢時固陳述「（警方查獲之安非他命12包
      毛重5.7公克，海洛因3 包毛重3.1公克、電子秤一個是何
      人所有？）全是乙○○所有，是乙○○騎機車攜帶到我所
      承租111號房的」等語（見警卷第9頁），然證人丙○○經
      本院傳、拘無著，然該查獲之房間，係證人丙○○所承租
      ，倘伊未指出扣案毒品為何人，則以證人承租該房間並占
      有使用該房間之事實，即易遭推論扣案毒品為證人丙○○
      所持有，則證人丙○○不免有為求擺脫涉案嫌疑而為不實
      陳述之可能，自難以其指述作為被告論罪之唯一證據，而
      須有其他補強證據佐證以擔保其陳述之真實性，以貫徹刑
      事訴訟無罪推定及嚴格證明之基本原則。
    至證人甲○○之證述，亦僅能證明該海洛因之係自冰箱後
      面所查扣，尚不足以推論係被告所持有。
    綜上所述，依上開檢察官所提出之證據尚不足以認定被告
      確實持有第一級毒品海洛因。此外，復查無其他積極證據
      足資證明被告確有此犯行，故被告被訴持有第一級毒品罪
      屬不能證明。揆諸首揭法律條文及判例說明，自應諭知被
      告無罪之判決，以免冤抑。
肆、據上論斷，應依刑事訴訟法第299條第1 項前段、第301條第
    1項，毒品危害防制條例第10條第2 項、第18條第1項前段，
    刑法第2條第1項前段、刑法第11條、修正前刑法第56條、刑
    法第47條第1項、修正前刑法第41條第1項，刑法施行法第1
    條之1第2項，修正前罰金罰鍰提高標準條例第2條，判決如
    主文。
中    華    民    國    97    年    3     月    26    日
                  刑事第一庭  審判長法  官  潘正屏
                                    法  官  羅培毓
                                    法  官  曾吉雄
以上正本證明與原本無異。
如不服本判決應於收受本判決送達後十日內向本院提出上訴書狀，
其未敘述上訴理由者，並得於提起上訴後十日內向本院補提理由
書狀（均須按他造當事人之人數附繕本）「切勿逕送上級法院」
中    華    民    國    97    年    3     月    26    日
                                    書記官  卓春成
附錄本判決論罪科刑法條全文
毒品危害防制條例第10條第2項：
施用第二級毒品者，處三年以下有期徒刑。


司法院資訊處製作；財團法人民間司法改革基金會備份。
